【裁判字號】    95,訴,1804
【裁判日期】    970219
【裁判案由】    侵權行為損害賠償
【裁判全文】
臺灣臺南地方法院民事判決              95年度訴字第1804號
原      告  乙○○
訴訟代理人  鄭慶海律師
            徐朝琴律師
被      告  甲○○
上當事人間請求侵權行為損害賠償事件，業於民國97年1月29日
言詞辯論終結，判決如下：
    主      文
被告應給付原告新台幣伍拾玖萬仟肆佰玖拾捌元，及自民國九
十五年十一月十七日起至清償日止，按年利率百分之五計算之利
息。
原告其餘之訴駁回。
訴訟費用新台幣萬貳仟柒佰柒拾玖元，由被告負擔新台幣陸仟
貳佰肆拾貳元，其餘由原告負擔。
本判決原告勝訴部分，於原告以新台幣壹拾玖萬捌仟元為被告供
擔保後，得假執行。
原告其餘假執行之聲請駁回。
    事實及理由
甲、程序方面：
一、按訴狀送達後，原告不得將原訴變更或追加他訴，但擴張或
    減縮應受判決事項之聲明者，不在此限，民事訴訟法第255
    條第1項第3款定有明文。本件原告起訴時請求被告給付的金
    額為新台幣（下同）3,203,372元，及自起訴狀繕本送達之
    翌日起至清償日止按年息百分之5計算之利息；嗣於民國96
    年11月2日具狀減縮請求金額為1,742,304元（原告原請求之
    減少工作能力之損失1,350,499元捨棄，並扣除被告已給付
    之10,000元，及受領強制汽車責任保險金100,569元），及
    自起訴狀繕本送達之翌日起至清償日止按年息百分之5計算
    之利息；核屬減縮應受判決事項之聲明，揆諸前揭法條規定
    ，應以准許，合先敘明。
二、被告經合法通知，未於言詞辯論期日到場，核無民事訴訟法
    第386條所列各款情形，爰依原告之聲請，由其一造辯論而
    為判決。
乙、實體方面：
一、原告主張：
  (一)被告於94年9月29日18時20分許，駕駛車牌號碼ＳＩ─4987
    號小貨車，行抵台南縣新市鄉○○村○○路98號前，自西向
    東作迴轉行駛時，違反道路交通安全規則第102條第6款規定
    ，未讓自後方同方向（自西向東）原告駕駛車牌ＣＦ─598
    號普通重機車先行，導致兩車碰撞，造成原告受有左腎嚴重
    撕裂傷併復腹腔出血、右股骨骨折、頭部外傷併顱底骨折、
    鼻骨骨折、腹部鈍傷併肝臟裂傷、兩側血胸等多處重大傷害
    ，而目前尚須做上下顎全部植牙之重建。案經鈞院95年度交
    簡字第1086號刑事簡易判決，判處被告甲○○觸犯過失傷害
    罪，科處有期徒刑參月確定在案。
  (二)原告因遭上開傷害計發生下列之損害：
    1.醫藥費及看護費部分：
      (1)住院期間，其中17天由立安看護中心負責看護支付看護
        費17,000元，有立安看護中心開具之收據一紙可証。
      (2)奇美醫院自費醫藥費7,073元，有奇美醫院收費收據12
        張可証。
      (3)上、下顎全部植牙費用（包含牙床重建）570,000元有
        奇美醫院牙科部治療計劃建議書可憑。
      (4)原告因右股骨骨折，經施以不鏽鋼板固定術，日後再施
        以取出手術，應再支付醫療費用50,000元。
    2.喪失工作能力之損失
      原告於94年8月1日到職受雇為南部科學工業區管理局工讀
      生，月薪17,400元，有勞工保險卡、南部科學工業區管理
      局離職証明書可稽，茲因本件車禍身體遭受傷害，不能上
      班工作，於94年11月1日離職，致喪失一年之工作機會，
      及收入208,800元（17400×12＝208800）。
    3.精神慰藉金部分
      查原告因本件車禍遭受上述多處嚴重身體之傷害有如上述
      ，歷經多次手術不但喪失左腎功能，牙床全毀必須利用大
      腿骨移骨重建牙床再植牙，則身心所受之折磨及痛苦實非
      言詞所能形容，應由被告賠付非財產上之損害1,000,000
      元，以資慰藉。
  (三)按因故意或過失不法侵害他人之權利者，負損害賠償責任；
    不法侵害他人之身體或健康者，對於被害人因此喪失或減少
    勞動能力或增加生活上之需要時，應負損害賠償責任；不法
    侵害他人之身體、健康、名譽、自由、信用、隱私、貞操，
    或不法侵害其他人格法益而情節重大者，被害人雖非財產上
    之損害，亦得請求賠償相當之金額，民法第184條、第193條
    、第195條定有明文，綜合上開所述之事實，原告合計受損
    害金額為1,852,873元，扣除被告已給付之10,000元，及原
    告受領強制汽車責任保險金100,569元，爰請求被告給付1,7
    42,304元及利息。
  (四)並聲明：1.被告應給付原告1,742,304元，及自起訴狀繕本
    送達之翌日起至清償日止，按年息百分之5計算之利息。2.
    原告願供擔保請宣示准予假執行。
二、被告未於言詞辯論期日到場，惟具狀抗辯稱：原告所稱兩造
    發生車禍固為事實，但車禍發生之原因，非可完全歸責於被
    告，況被告業已為相對人繳納醫藥費，意外險部分原告亦已
    領取賠償金。原告索求高額損害賠償金額，甚不合理，被告
    無力負擔云云，資為抗辯。並聲明：原告之訴駁回。
三、得心證之理由：
  (一)經查，原告主張被告於上開時、地違規迴轉，致撞擊原告所
    騎乘之機車，造成原告人車倒地，並因此受有左腎嚴重撕裂
    傷併復腹腔出血、右股骨骨折、頭部外傷併顱底骨折、鼻骨
    骨折、腹部鈍傷併肝臟裂傷、兩側血胸等傷害。而被告上開
    過失傷害犯行，業經檢察官提起公訴，並經本院刑事庭以95
    年度交簡字第1086號刑事簡易判決判處被告有期徒刑3月確
    定在案，業據原告提出刑事判決書及診斷證明書等件為證，
    且為被告所不爭執，並經本院依職權調閱上開刑事卷宗全卷
    審認無訛，是原告此部分之主張自堪認為真實。
  (二)按因故意或過失，不法侵害他人之權利者，負損害賠償責任
    ；汽車、機車或其他非依軌道行駛之動力車輛，在使用中加
    損害於他人者，駕駛人應賠償因此所生之損害；不法侵害他
    人之身體或健康者，對於被害人因此喪失或減少勞動能力，
    或增加生活上之需要時，應負損害賠償責任；不法侵害他人
    之身體、健康、名譽、自由、信用、隱私、貞操，或不法侵
    害其他人格法益而情節重大者，被害人雖非財產上之損害，
    亦得請求賠償相當之金額，民法第184條第1項前段、第191
    條之2前段、第193條第1項、第195條第1項前段分別定有明
    文。經查，本件原告因被告之駕駛過失行為，致受有左腎嚴
    重撕裂傷併復腹腔出血、右股骨骨折、頭部外傷併顱底骨折
    、鼻骨骨折、腹部鈍傷併肝臟裂傷、兩側血胸等傷害，自得
    依上開規定請求損害賠償，茲就原告請求之項目及金額，核
    列如下：
    1.醫療費用及看護費用部分
    (1)原告主張其因本件車禍事故支出醫藥費7,073元、右股骨
      不鏽鋼板手術取出醫療費用50,000元，看護費用17,000元
      等部分，業據其提出奇美醫院收費收據12張，及診斷證明
      書、看護費用收據各1紙為證，且為被告所不爭執，是原
      告上開部分之請求，即予准許。
    (2)又原告主張因本件車禍，上、下顎受有傷害，經上、下顎
      全部植牙費用（包含牙床重建）570,000元等情，並提出
      奇美醫院牙科部治療計劃建議書1紙為證。惟本件原告是
      否因系爭車禍受傷，而有牙齒重建之情，經本院函詢奇美
      醫院回覆略以：「依據病歷記載，病患乙○○於本院牙科
      治療經過如下：1.94年9月29日急診會診口腔外科，診斷
      ：左上顎犬齒至右上顎犬齒齒槽骨骨折。左下側門齒
      至右下側門齒牙冠折斷。左上顎側門齒至右上顎側門齒
      4 顆脫落。上唇撕裂傷。2.94年11月22日至95年8月3日
      共計門診14次。門診評估後診斷如下：牙冠斷裂牙位共計
      9 顆如下述：右上顎第1大臼齒及犬齒共2顆左上顎第
      2 大臼齒及犬齒共2顆右下顎第1大臼齒、犬齒、側門齒
      、正中門齒共4顆左下顎側門齒共1顆。3.94年12月9日
      拔除右下正中門齒。4.94年12月29日至95年5月1日完成左
      右下顎側門齒根管治療。5.膺復治療於94年12月2日至95
      年8月3日共計完成上顎臨時活動義齒一付，下顎臨時固
      定義齒3顆。左右下顎側齒牙釘柱2顆及固定陶瓷牙橋共
      3 顆上顎局部活動義齒1付。以上膺復費用59,000元，
      均開立收據交付病人。．．．本院膺復治療計劃書僅供參
      考，以上為實際於本院完成之膺復治療。」有該院96年12
      月19日（96）奇醫字第6263號函所附病情摘要暨膺復治療
      紀錄在卷可稽，足認原告因系爭事故所受牙齒傷害，所支
      出之醫療費用為59,000元，洵屬有據，應予准許，至逾此
      數額之請求，非有理由，不予准許。
    2.工作損失部分
      原告主張受雇為南部科學工業區管理局工讀生，月薪17,4
      00元，因本件車禍無法上班工作，喪失一年之工作收入20
      8,800元等語，並提出勞工保險卡、離職證明書、勞工保
      險退保申報表、診斷證明書各1件為證，且為被告所不爭
      執，並與奇美醫院96年6月4日（96）奇醫字第2441函文大
      致相符，因此，原告主張其工作損失208,800元（計算方
      式：17400×12＝208800），應屬有據。
    3.精神慰撫金部分
      本件原告因被告之過失行為受有左腎嚴重撕裂傷併復腹腔
      出血、右股骨骨折、頭部外傷併顱底骨折、鼻骨骨折、腹
      部鈍傷併肝臟裂傷、兩側血胸等傷害，且牙床毀損需重建
      植牙，其精神上自受有極大之痛苦，原告依據民法第195
      條之規定請求被告賠償其非財產上之損害，即屬有據。查
      原告因本次車禍受有前開所述之傷害，又原告目前就讀科
      技大學進修部，名下無不動產；被告教育程度為國中畢業
      、名下亦無不動產等情，此業據兩造具狀陳明，並有兩造
      之稅務電子閘門財產所得調件明細表在卷可按。本院審酌
      兩造之身分、教育程度、經濟能力、社會地位以及原告因
      被告之過失行為所受之傷害等一切情狀，認原告請求之精
      神慰撫金以400,000元為適當，逾此部分之請求，自難准
      許。
  (三)依上所述，原告之損害額為741,873元【計算式：7073＋170
    00＋50000＋59000＋208800＋400000＝741873】。
  (四)次按損害之發生或擴大，被害人與有過失者，法院得減輕賠
    償金額，或免除之，民法第217條第1項定有明文。查被告雖
    有前述之過失，然原告騎乘機車行經該事故路段時，本應注
    意車前狀況，並隨時採取必要之安全措施，而當時並無不能
    注意之情事，原告疏未注意，致撞擊被告駕駛之小貨車，其
    亦與有過失，應可認定，自得依上開規定減輕被告之賠償。
    本院審酌兩造上述過失之情形，認被告駕駛車禍起駛前，未
    注意前後左右有無障礙或車輛行人，並應讓行進中之車輛優
    先通行，應為肇致本件車禍之主因，而原告在事故路段明照
    明、路面無障礙之情況下，疏未注意車前狀況，並隨時採取
    必要之安全措施，應為肇致本件車禍之次因，過失情節較輕
    微等情況，認兩造就本件事故之發生，被告應負擔百分之八
    十之過失責任，原告應負擔百分之二十之過失責任，是原告
    之請求在593,498元（741873×0.8＝593498，元以下四捨五
    入）範圍內，應予准許。
  (五)又按給付有確定期限者，債務人自期限屆滿時起，負遲延責
    任。給付無確定期限者，債務人於債權人得請求給付時，經
    其催告而未為給付，自受催告時起，負遲延責任。其經債權
    人起訴而送達訴狀，或依督促程序送達支付命令，或為其他
    相類之行為者，與催告有同一之效力；民法第229條第1、2
    項分別定有明文。又遲延之債務，以支付金錢為標的者，債
    權人得請求依法定利率計算之遲延利息。但約定利率較高者
    ，仍從其約定利率；而應付利息之債務，其利率未經約定，
    亦無法律可據者，週年利率為百分之5；亦為同法第233條第
    1項及第203條所明定。原告請求被告應給付之前開金額，並
    未定有給付之期限，而本件起訴狀繕本係於95年11月16日送
    達被告，則原告請求被告應自95年11月17日起，按年利率百
    分之5計算遲延利息，核無不合，應予准許。
四、從而，原告依據侵權行為損害賠償之法律關係，請求被告賠
    償593,498元，及自起訴狀繕本送達翌日即95年11月17日起
    至清償日止，按年利率百分之5計算之利息，為有理由，應
    予准許，逾此部分之請求，為無理由，應予駁回。
五、按各當事人一部勝訴、一部敗訴者，其訴訟費用，由法院酌
    量情形，命兩造以比例分擔或命一造負擔，或命兩造各自負
    擔其支出之訴訟費用。法院為終局判決時，應依職權為訴訟
    費用之裁判。民事訴訟法第79條及第87條第1項分別定有明
    文。經查本件訴訟費用額確定為32,779元，因本件係為原告
    部分勝訴，部分敗訴之判決，爰依兩造勝敗之比例（原告於
    96年11月2日具狀減縮部分聲明，核非全部撤回訴訟，尚與
    退還裁判費之規定不符，該減縮部分之裁判費仍應由原告負
    擔），併於主文為訴訟費用額負擔之諭知。
六、本判決原告勝訴部分，原告陳明願供擔保，聲請宣告假執行
    ，核無不合，爰酌定相當擔保金額准許之。至於原告敗訴部
    分，其假執行之聲請已失所依附，應予駁回。
七、結論：本件原告之訴為一部有理由，一部無理由，依民事訴
    訟法第385條第1項前段、第79條、第390條第2項，判決如主
    文。
中    華    民    國    97    年    2     月    19    日
                  民事第一庭    法  官    田幸艷
以上正本證明與原本無異。
如對本判決上訴，須於判決送達後20日內向本院提出上訴狀。
中    華    民    國    97    年    2     月    20    日
                                書記官    劉紀君


司法院資訊處製作；財團法人民間司法改革基金會備份。
